【裁判字號】    97,交聲,69
【裁判日期】    970829
【裁判案由】    違反道路交通管理處罰條例聲明異議
【裁判全文】
臺灣新竹地方法院交通事件裁定          97年度交聲字第69號
移送機關  交通部公路總局新竹區監理所
異議人即
受處分人  乙○○
上列受處分人因違反道路交通管理處罰條例案件，對於交通部公
路總局新竹區監理所民國97年2 月13日所為之竹監自字第裁50-E
00000000號、第裁50-E00000000號違反道路交通管理事件裁決書
，聲明異議，本院裁定如下：
    主  文
異議駁回。
    理  由
一、原處分意旨略以：異議人即受處分人乙○○駕駛車號L5-636
    3 號自小客車，於民國96年12月12日15時5 分許由新竹縣湖
    口鄉○○路轉至達生路外環道時，為警發現異議人有疑似酒
    後駕駛跡象，故尾隨欲進行攔檢，異議人行經中正路後駛入
    中正村9 鄰中北勢巷內，並將上開車輛停放於湖口鄉○○街
    63號前，員警即上前盤查，嗣經警對其要求實施酒測3 次，
    異議人無正當理由均予拒絕，而後其雖隨警回派出所，但拒
    絕告知其身分及出示任何證件供警方查驗，致警方無法製單
    舉發其上開違規行為，不服從交通警察指揮、稽查取締，爰
    依道路交通管理處罰條例第35條第4 項、第60條第2 項第1
    款及道路交通管理事件統一裁罰標準及處理細則等規定，以
    97年2 月13日竹監自字第裁50－E00000000 號、第裁50-E00
    000000號裁決書分別裁處受處分人罰鍰新臺幣（下同）6 萬
    元、吊銷駕駛執照、3 年內禁考，及罰鍰900 元、並依第63
    條記違規點數1 點。
二、聲明意旨略以：伊承認當時有酒後駕車，但員警盤查時，伊
    已經停下車走路回家，員警並無法律依據要求對伊進行酒測
    ；又伊對於員警要求酒測之合法性既有質疑，拒絕告知身分
    或出示證件應係伊之權利，員警因而開立不服稽查之罰單，
    亦屬違法，為此聲明異議，求為撤銷原處分等語。
三、按汽車駕駛人，駕駛汽車拒絕接受酒精濃度測試之檢定者，
    處新臺幣6 萬元罰鍰，並當場移置保管該汽車及吊銷該駕駛
    執照；又汽車駕駛人曾依第35條第4 項前段規定吊銷駕駛執
    照者，3 年內不得考領駕駛執照，道路交通管理處罰條例第
    35條第4 項前段、第67條第2 項前段分別定有明文。次按汽
    車駕駛人，不服從交通勤務警察或依法令執行交通指揮、稽
    查任務人員之指揮或稽查，而依該章各條無處罰之規定者，
    處新台幣9 百元以上1 千8 百元以下罰鍰；又汽車駕駛人違
    反第60條第2 項第1 款規定者，除依原條款處罰鍰外，並記
    違規點數1 點，道路交通管理處罰條例第60條第2 項第1 款
    、第63條第1 項第1 款亦分別定有明文。
四、經查：
  (一)異議人於上開時間駕駛上開車輛行經新竹縣湖口鄉○○路、
    中興街口時，因有急速轉彎、輪胎發生巨大聲響等行為，經
    新竹縣政府警察局竹北分局湖口分駐所巡邏警員甲○○、黃
    韶樂等2 人發現後，認異議人疑似酒後駕車，乃開車尾隨，
    發現異議人車輛從中興街往達生路，再朝中正路2 段行駛，
    再由中正路2 段52巷1 號左轉，朝中正路2 段65巷3 號小巷
    內行駛，最後停在貴州街63號前，異議人下車後，警員甲○
    ○、黃韶樂上前盤查詢問異議人有無喝酒情事，異議人均拒
    絕回答，經警要求對其實施酒測並告知無故拒絕酒測之法律
    效果共3 次後，異議人仍加以拒絕，於警執行開單舉發勤務
    時，亦拒絕提供身分證件告知身分資料等情，均經證人甲○
    ○於本院具結舉發過程詳盡明確，而證人甲○○係恪守崗位
    ，維護公眾安全，依法執行勤務之警員，與異議人並無任何
    恩怨仇隙，並無設詞誣陷異議人之必要，且倘非確實發現異
    議人有上開疑似酒後駕車之情狀，何須有一路開車尾隨追躡
    異議人之必要；而異議人於聲明異議狀中雖陳明當時並未酒
    後駕車，然當庭見本院依職權傳喚證人甲○○到場作證對質
    後，乃坦承：「我承認我當時有酒後駕車」等語，已有違規
    心虛之情狀，依此，本院認證人甲○○所證上開舉發過程，
    應屬實在，異議人酒後駕車經警臨檢後拒絕酒測，及不服從
    司法警察之稽查取締等違規行為，堪予認定。
  (二)次查：依內政部警政署90年12月18日警署行字第260843號
    函釋警察實施臨檢作業規定中，對於駕駛行為或車輛狀況異
    常之稽查明示：「‧‧駕駛人雖未有明顯違規行為，但基於
    下列事實，經客觀、合理判斷可能發生危害者，得攔檢實施
    交通稽查：‧‧６車輛行駛中，有車行方向搖擺不定、無由
    停車、大幅度轉彎、未開車燈行駛、重複猛然加（減）速、
    突然或違規轉彎、對交通號誌反應遲頓、方向燈號與駕駛行
    為不一致、不正常煞車等、跨線行駛等不正常之駕駛行為。
    ７駕駛人面帶酒容、臉色潮紅（或鐵青）、眼神恍惚、嘔吐
    或有明顯酒味者。」、「拒絕檢測之處理：１未發生交通事
    故，駕駛人有酒後駕車情事者，應經指導、勸導及警告等程
    序，明確告知駕駛人，拒絕檢測將處罰新臺幣6 萬元吊銷駕
    駛執照，駕駛人仍拒絕檢測者，依道路交通管理處罰條例第
    35條第3 項規定（現已修正為第4 項）舉發。」；另依內政
    部警政署92年1 月6 日警署交字第09200043162 號函釋警察
    人員對酒後駕車當事人實施強制作為應注意事項中，關於酒
    後駕車未肇事人拒絕接受酒精濃度檢測，未以顯然不當之言
    詞或行動相加於執勤員警時，１執勤員警應告知或勸導汽車
    駕駛人接受酒精濃度檢測，並向其說明拒絕接受檢測，將面
    對之法令及處罰，如渠仍拒絕接受檢測，執勤員警應依據道
    路交通管理處罰條例第35條第3 項（現已修正為第4 項）之
    規定，製單舉發並當場移置保管其車輛。２汽車駕駛人拒絕
    接受酒精濃度檢測，惟執勤員警如有客觀事實顯示其「不能
    安全駕駛」時（如嘔吐、意識不清等），則應檢具相關事證
    ，依刑法第185 條之3 公共危險罪，當場逮捕移送法辦。
  (三)依上規定可知，巡邏警員以異議人當時駕車有急速轉彎，輪
    胎發生巨大聲響等情狀，判斷異議人當時可能係酒後駕駛汽
    車，為維護社會大眾行之安全，因而對異議人進行臨檢、盤
    查，核其行為乃符合臨檢之法定要件及程序，且有正當理由
    ，並無違法之處；又異議人當場經臨檢後乃有酒後多話胡言
    ，讓人聽不清楚之情形，亦經證人甲○○到庭證述屬實，則
    執勤員警依規定欲對其進行酒測，進一步確定其酒精濃度，
    用以判定是否能安全駕駛及是否有刑法第185 條之3 公共危
    險罪嫌，亦係遵守上開警察勤務職權規定，均無違法、不當
    或逾越必要程度之情形，此時異議人仍拒絕酒測，顯屬無正
    當理由。至於異議人辯稱伊已經停車走路回家，警察不應對
    伊臨檢等語，然酒後駕車之違規行為，對於公眾人車來往之
    安全業已造成實害危險，並不因熄火停車之後即可免予裁罰
    ，司法警察並非非於行為人駕駛途中方能臨檢舉發，異議人
    此部分所辯亦非屬拒絕酒測之正當理由，顯係臨訟辯詞，委
    無足取。
五、綜上，本件員警攔檢異議人之程序乃為合法，而異議人經警
    告知權利及如拒絕酒測之法律效果後，仍拒絕接受測試，顯
    無正當理由，又異議人於員警執行開製拒絕酒測之舉發單勤
    務時，拒絕提供相關證明身分之文件、駕照，亦屬不服從交
    通警察稽查取締之違規行為，則原處分機關依上開規定，分
    別裁處異議人罰鍰6 萬元、吊銷駕駛執照、3 年內禁考，及
    罰鍰900 元、記違規點數1 點等處分，自無違誤，異議人執
    上開情詞提起本件聲明異議，為無理由，應予駁回。
六、據上論結，應依道路交通案件處理辦法第19條，裁定如主文。
中    華    民    國    97    年    8     月    29    日
                  交通法庭  法  官  蔡川富
以上正本證明與原本無異。
如不服本裁定，應於收受送達後5日內向本院提出抗告狀。
中    華    民    國    96    年    8     月    29    日
                            書記官  陳秀子


司法院資訊處製作；財團法人民間司法改革基金會備份。
